臺北高等行政法院判決
　　　　　　　　　　　　　　　　　　 96年度訴字第00770號
　　　　　　　　　　　　　　　.
原　　　告　台灣派頓化學製藥股份有限公司
代　表　人　甲○○（董事長）
訴訟代理人　楊祺雄律師　　　（兼送達代收人）
複　代理人　蘇燕貞律師
訴訟代理人　劉法正律師
被　　　告　經濟部智慧財產局
代　表　人　蔡練生（局長）
訴訟代理人　乙○○
參　加　人　大不列顛西印度商‧加勒比蒸餾有限公司
代　表　人　丙　○○○
訴訟代理人　陳慧玲律師
　　　　　　陳絲倩律師　　　（兼送達代收人）
上列當事人間因商標異議事件，原告不服經濟部中華民國95年12
月28日經訴字第09506186480號訴願決定，提起行政訴訟，並經
本院裁定命參加人獨立參加本件被告之訴訟。本院判決如下：
　　主  文
原告之訴駁回。
訴訟費用由原告負擔。
　　事  實
一、事實概要：參加人於民國（以下同）94年04月25日以「PATR
    ON」商標，指定使用於商標法施行細則第13條所定商品及服
    務分類表第33類之「含酒精飲料（啤酒除外）、蒸餾酒、蘭
    姆酒；龍舌蘭酒；葡萄酒；酒（啤酒除外）；各種酒（麥酒
    、啤酒除外）」等商品，向被告申請註冊，經被告審查，核
    准列為註冊第0000000號商標。原告於95年01月03日以該註
    冊商標有違商標法第23條第1項第13款之規定，對之提起異
    議。審查期間，系爭商標經被告以95年04月26日（95）智商
    0269字第09580165410號函核准減縮指定使用商品，減縮後
    指定之商品為「含酒精飲料（啤酒、藥味酒除外）、蒸餾酒
    、蘭姆酒；龍舌蘭酒；葡萄酒；酒（啤酒、藥味酒除外）；
    各種酒（麥酒、啤酒、藥味酒除外）」。案經被告審查，以
    95年07月05日中台異字第950049號商標異議審定書為異議不
    成立之處分。原告不服，提起訴願，經訴願決定駁回，原告
    猶未甘服，遂向本院提起行政訴訟。本院因認本件訴訟之結
    果，參加人之權利或法律上利益將受損害，乃依行政訴訟法
    第42條第1、3項規定，依職權裁定命參加人獨立參加本件被
    告之訴訟。
二、兩造聲明：
　(一)原告聲明：
  1.原處分及訴願決定均撤銷。
  2.被告就註冊第0000000號「PATRON」商標應為撤銷准予註冊
    之處分。
  3.訴訟費用由被告負擔。
　(二)被告聲明：
  1.駁回原告之訴。
  2.訴訟費用由原告負擔。
三、兩造之主張：
甲、原告主張：
  (一)查商標法第23條第1項第13款規定之適用，係以兩造商標間
    構成相同或近似，且指定使用之商品同一或類似為前提要件
    。今系爭註冊第0000000號「PATRON」商標與原告據以異議
    註冊第0000000號「PATRON及圖」商標之外文同為「PATRON
    」，二者確屬構成近似之商標，而原處分及訴願決定對兩造
    商標間構成近似之事實亦未指駁，因此本案之爭點應在於「
    兩造商標間指定使用之商品是否構成同一或類似」。然觀諸
    原處分及訴願決定之認定，顯然悖離文義解釋與社會交易實
    情，自難令人信服。
  (二)系爭商標減縮後指定使用之商品與據以異議商標指定使用之
    「藥用酒」商品，性質構成類似：
  1.就文義解釋，系爭商標指定使用之麥酒、啤酒及藥味酒以外
    之「酒、各種酒、含酒精飲料」，與據以異議商標指定使用
    之「藥用酒」，仍屬性質類似之商品：
    (1)依93年06月29日財政部台財庫字第09303509780號令修正
      發布之「酒類標示管理辦法」第5條之規定，酒類之產品
      種類有「啤酒類、水果釀造酒類（指以水果為原料，發酵
      釀製成之葡萄酒或其他水果酒）、榖類釀造酒類（指以榖
      類為原料，經糖化、發酵製成之釀造酒）、其他釀造酒類
      、蒸餾酒類（指以水果、糧榖類及其他含澱粉或糖分之農
      產品為原料，經糖化或不經糖化，發酵後，再經蒸餾而得
      之含酒精飲料）、再製酒類（指以酒精、釀造酒或蒸餾酒
      為基酒，加入動植物性輔料、藥材、礦物或其他食品添加
      物，調製而成之酒精飲料）、料理酒類、酒精類、其他酒
      類」等。參加人雖將系爭商標指定使用之商品減縮為「含
      酒精飲料（啤酒、藥味酒除外）；蒸餾酒、蘭姆酒；龍舌
      蘭酒；葡萄酒；酒（啤酒、藥味酒除外）；各種酒（麥酒
      、啤酒及藥味酒除外）」等，然參酌被告編印之商品及服
      務近似檢索參考資料第3301酒（啤酒除外）商品組群，該
      項次下具體列舉有「白蘭地酒、威士忌酒、五加皮酒、茅
      台酒、蛇酒、鹿茸酒、枸杞酒、含酒精之飲料（啤酒除外
      ）、酒（啤酒除外）、各種酒（麥酒及啤酒除外）、酒精
      飲料（啤酒除外）」等多項酒類商品，於備註中則指出「
      藥味酒」、「含酒精之飲料（啤酒除外）」、「酒（啤酒
      除外）」、「各種酒（麥酒及啤酒除外）」、「酒精飲料
      （啤酒除外）」商品需檢索050101「人體用藥品」小類組
      中之「藥用酒」商品。因此，由文義解釋觀之，除「藥味
      酒」與「藥用酒」為規範商標近似時需相互檢索之商品外
      ，「藥用酒」與麥酒、啤酒外之「酒、各種酒、酒精飲料
      」，明顯仍屬性質類似之商品。是以，參加人固刻意將「
      藥味酒」此一商品排除在外，惟參加人其餘保留之商品既
      仍屬「含酒精之飲料」或「酒」、「各種酒」之範圍，與
      據以異議商標指定使用之「藥用酒」，自仍屬規範商標近
      似時需相互檢索之類似商品，此理甚明。
    (2)參加人縱刻意將啤酒、麥酒及藥味酒排除在外，但其指定
      商品既尚包括蒸餾酒、蘭姆酒、龍舌蘭酒、葡萄酒及未具
      體指明酒類名稱之「含酒精飲料、酒、各種酒」等，是其
      範圍即應涵蓋第3301商品組群項次下所列之「五加皮酒、
      人蔘酒、鹿茸酒、杜仲酒、枸杞酒、茴香酒、山葡萄酒、
      蛇酒、杜松子酒」等含有中藥材之再製酒，亦係業界及相
      關消費者所通稱之藥酒或藥味酒。而據以異議商標指定使
      用之「藥用酒」，則係以行政院衛生署中醫藥委員會正式
      公告之中藥酒劑基準方二十二方製造而成（參見行政院衛
      生署之中藥酒劑公告），雖列為乙類成藥，但其多數仍是
      以米酒或高梁酒作為基酒，亦屬再製酒之一種，與前述之
      藥用酒或藥味酒僅是所添加之處方或材料略有不同而已，
      二者性質均屬同一或類似之商品。惟原處分及訴願決定不
      察，並未慮及系爭商標指定使用商品之性質，且就前述需
      相互檢索商品之範圍加以曲解，其就文義解釋顯有違誤不
      當之處。
  2.系爭商標縱將藥味酒排除在外，惟含酒精之飲料或各種酒與
    藥用酒之間，無論是成分、原材料或其產製者、行銷管道、
    場所及買受者等，仍有重疊之處，二者性質關係極為密切：
    (1)今系爭商標之指定使用商品經減縮後雖排除啤酒、麥酒及
      藥味酒，然其指定使用商品仍包含各種含酒精之飲料或各
      種酒，即包含「啤酒、麥酒及藥味酒以外之釀造酒、蒸餾
      酒及再製酒」等酒類。而據以異議商標指定使用之「藥用
      酒」，雖為乙類成藥，但仍是以米酒或高梁酒作為基酒，
      明顯係屬再製酒之一種，與一般之酒類商品則僅是有無浸
      泡香辛料或藥材之差別而已。是故，無論就成分或使用之
      原材料上觀之，實為大同小異；況無論是各種酒、含有酒
      精之飲料或是藥用酒，均為供人飲用，且適量品嚐，亦均
      具有強身滋補及保健之功效，就一般社會消費者之認知角
      度來看，實無法輕易分辨各種酒、含酒精之飲料與藥用酒
      之間之差異。
    (2)再觀諸我國獨占菸酒市場數十年之「台灣菸酒股份有限公
      司」（改制前為菸酒公賣局），及以產製金門高梁酒著稱
      之「金門酒廠實業股份有限公司」，除了生產一般之酒類
      製品之外，同時亦產製「五加皮藥酒、金剛藥酒、益壽藥
      酒、龍鳳藥酒、風濕藥酒」等藥用酒及其他藥味酒。查「
      藥用酒」雖屬經行政院衛生署核准之乙類成藥，然而參酌
      89年03月02日行政院衛生署修正發布之「成藥及固有成方
      製劑管理辦法」第16、17條規定：「乙類成藥得由百貨店
      、雜貨店及餐飲服務商兼營零售之。」「兼營零售乙類成
      藥者應依左列各款之規定：一、對內服及外用成藥者，應
      各別專設櫥櫃陳列，妥善貯藏。但含藥酒類不在此限。」
      此亦足證明「藥用酒」並非醫師、藥師、藥劑生指示藥品
      ，其得由百貨店、雜貨店及餐飲服務商兼營零售，且不需
      個別專設櫥櫃陳列，於菸酒法解禁，開放民間申請設廠釀
      造酒品之後，二者之行銷管道更無任何差異。是以，含酒
      精之飲料或各種酒與藥用酒之間，無論成分、原材料或產
      製者等，均有相同及重疊之處，且購買藥用酒者亦非限定
      特定少數之消費族群，與購買各種含酒精飲料或各種酒之
      消費者，並無法為明顯之區隔。復參以二者間之行銷管道
      與販賣場所，亦無不同，購買人同時接觸二者之機會甚大
      ，是商品購買人具有極高之同質性，對消費者之需求而言
      ，二者更具有替代性，故二者屬性質相類似之酒類商品。
   3.原處分及訴願決定所謂「系爭商標指定使用於『含酒精飲料
    （啤酒、藥味酒除外）、蒸餾酒、蘭姆酒』等商品，並已排
    除『藥味酒』商品...『藥用酒』係指經衛生署核准之乙類
    成藥，在性質上應可有所區隔」之見解，顯然悖離商標法之
    立法精神：
    (1)商標之目的在於表彰自己之商品或服務，並得與他人之商
      品或服務相區別，而要確保商標識別功能，相對地就是要
      禁止對此一功能的破壞。換言之，當商標權人以外之第三
      人使用商標，可能造成商品/服務相關消費者混淆而誤認
      商品/服務之來源，亦即消費者已無從藉由商標來正確識
      別商品/服務之來源，則該第三人使用商標之行為即應予
      以禁止。因此，混淆誤認之禁止一方面是確保商標識別功
      能的必要手段，另一方面混淆誤認亦係禁止第三人使用商
      標的範圍限制（參見前揭審查基準之前言部分）。
    (2)今據以異議商標指定使用之「藥用酒」，雖為乙類成藥，
      但此僅表示該商品之產製行銷需受「藥事法」及「成藥及
      固有成方製劑管理辦法」相關法規之規範與約束，然此純
      為商品上市前應進行之特殊認證程序，與商標之使用或保
      護實無任何干係，更不得與消費者是否有致混淆誤認之虞
      乙事，混為一談。惟原處分及訴願決定竟以其他法令規定
      之範疇，作為系爭商標無致相關消費者混淆誤認之唯一論
      據，其審查方式顯然悖離商標法之立法精神與目的，自屬
      違誤不當，應予以撤銷。
  (三)原告據以異議之「PATRON」商標業經廣泛使用，識別性頗高
    ，因此應給予較一般商標為大之保護：
  1.查原告成立於63年，集結醫學、生化科技等先進技術，在國
    內醫藥界擁有極高之聲譽及地位。早在73年間，即以外文「
    PATRON」作為商標圖樣一部份，於各種中西藥品取得註冊第
    261210號商標權，嗣後陸續於化妝品、中西藥品、營養補充
    品、藥用酒等商品及百貨公司、超級市場、便利商店、超級
    商店、購物中心、郵購、電視購物、網路購物（電子購物）
    、農產品零售、食品及飲料零售、藥物零售、畜產品零售、
    水產品零售、化粧品零售、代理進出口服務及代理國內外廠
    商各種產品之報價投標經銷商情之提供等服務，共申准註冊
    第987063、0000000、0000000、0000000、0000000、000000
    0號等「PATRON」商標在案。因此，「PATRON」系列商標給
    予一般消費大眾之商業印象，自已成為識別原告商品/服務
    來源之特別標識，而具有極強的識別力，且與特定來源（即
    原告）產生強烈聯想。
  2.原告所產製之藥品、化妝品，銷售網路遍及全省各大醫療院
    所及藥局，例如高雄醫學大學附設醫院、阮綜合醫院、耕莘
    醫院、埔里基督教醫院、國泰醫院、仁愛醫院等，年營業額
    近億元。而在原告所產製之產品外包裝上，皆明顯標示有據
    以異議商標圖樣，此亦有原告之公司簡介、營利事業所得稅
    結算申報書、統一發票及商品外包裝等證據資料可供勾稽。
    基上，足堪認定於系爭商標申請註冊前，據以異議商標所表
    彰之信譽及品質，已廣為相關事業或消費者所熟知。而原告
    以「PATRON」商標於諸多商品/服務取得註冊，已形成一極
    為強勢之商標權保護網，並經廣泛使用於相關商品上，予消
    費者之印象極為深刻，且識別性甚高，他人稍有攀附，即可
    能引起購買人產生混淆誤認；況系爭商標於遭原告提出異議
    後，其商標權人（即本案參加人）僅提出賣場之擺設照片，
    對其商標創用源由或其商品銷售情形等情，並未具體說明，
    故據以異議商標較諸系爭商標而言，顯然係消費者較為熟悉
    之商標，自應給予較大之保護。
3.兩造商標圖樣上之外文「PATRON」完全相同，指定使用之商
    品性質又屬高度類似，消費者當然會誤認二商標之使用者間
    存在關係企業、授權關係、加盟關係或其他類似關係，而致
    生混淆誤認之情事，應有商標法第23條第1項第13款規定之
    適用，殆無疑義。
  (四)綜上論結，系爭商標有違商標法第23條第1項第13款之規定
    ，原處分與訴願決定認事用法均有違法與不當，敬祈 鈞院鑒
    核，迅賜撤銷原處分與訴願決定，以維原告權益與商標審查
    一致性，至感德便。
乙、被告主張：
  (一)查系爭商標所指定使用之「含酒精飲料（啤酒、藥味酒除外
    ）、蒸餾酒、蘭姆酒；龍舌蘭酒；葡萄酒；酒（啤酒、藥味
    酒除外）；各種酒（麥酒、啤酒及藥味酒除外）」等商品，
    與據以異議商標所使用之「中藥、西藥、臨床試驗用製劑、
    醫用營養品、營養補充品、藥膏、藥用酒、鮭魚油膠囊、鮫
    魚油丸、醫療用鎮痛軟膏、酸痛藥布、酸痛跌打損傷敷藥、
    磁性穴道貼布、藥用貼布、眼藥水、胃藥、口服藥液、維他
    命劑、減肥藥、感冒液」等商品相較，一為酒類商品，一為
    中西藥品，前者係含有酒精成分之飲料，後者則係治療、矯
    正人類疾病為目的並經衛生署核准之藥品，二者商品用途、
    功能有別，銷售對象、販賣場所及買受人亦有差異，且對消
    費者之需求而言，二者並無替代性，依一般社會通念及市場
    交易情形，尚無使消費者誤認其為來自相同或有關聯之來源
    而致混淆誤認之虞，應非屬同一或類似之商品，從而參加人
    以系爭商標申請註冊，自無前揭條款規定之適用。
  (二)至原告主張系爭商標經減縮後之商品仍屬「含酒精之飲料」
    或「酒」之範圍，與據以異議商標指定使用之「藥用酒」為
    類似商品等情，經查，系爭商標雖指定使用於酒類商品，惟
    其已將「藥味酒」排除在外，商品性質皆屬含有酒精成分之
    飲料，而「藥用酒」係符合行政院衛生署所定中藥標準方之
    含藥酒，且取得行政院衛生署核發之藥品許可證，經衛生署
    核准之乙類成藥，二者商品用途、功能及銷售對象等皆有差
    異，應非屬同一或類似商品，是原告主張尚無可採，併予敘
    明。
  (三)綜上論述，被告原處分洵無違誤，敬請駁回原告之訴。
丙、參加人主張：
  (一)系爭商標乃為參加人精心創設之商標：
    查系爭商標乃於西元1989年由John Paul DeJoria及Martin
    Crowley兩位熱愛龍舌蘭酒之墨西哥發起人所創設，其當初
    採用「PATRON」之構想乃是由西班牙文「PATRON」而來，因
    「PATRON」在西班牙文係為「the good boss」（即好老闆
    、好的支持者）之意，以期「PATRON」能成為世界上最好的
    特純龍舌蘭酒，並獲得全球消費者的支持。
  (二)系爭商標在全球之龍舌蘭酒市場已占有一席之地：
    系爭商標所標示龍舌蘭酒於西元1990年首次於美國販售，至
    今已行銷全世界六十餘國，由於參加人獨到之釀製技術使得
    Patron Tequila在龍舌蘭酒市場上獲得消費者及零售商的熱
    烈回響，其全球之銷售金額由93年之240萬美金、94年之3百
    萬美金、95年之1,500萬美金、至96年高達3千萬美金；此外
    ，美國飲料界最知名的出版商「Market Watch」亦將Patron
     Tequila題為2007年最佳烈酒品牌，此有其相關報導可稽。
    是以，系爭商標實已長期使用於酒精飲料，其所標示龍舌蘭
    酒在全球龍舌蘭市場亦已占有相當之地位。
  (三)兩造商標指定之商品並不類似：
  1.參加人前已限縮系爭商標之指定商品為「含酒精飲料（啤酒
    、藥味酒除外）、蒸餾酒、蘭姆酒、龍舌蘭酒、葡萄酒；酒
    （啤酒、藥味酒除外）；各種酒（麥酒、啤酒及藥味酒除外
    ）」，以明確界定其指定商品為純酒精性飲料商品，並未包
    含藥味之酒精性飲料。據以異議商標所指定商品中之藥用酒
    雖亦以酒精為基底，惟非必然與系爭商標指定酒精性飲料等
    商品之功能、材料及消費者有共同或關聯之處。
  2.原告亦自認其藥用酒係屬乙類成藥，乃因其成分除含有酒精
    成分外，尚包含對人身健康產生影響之中藥成分；系爭商標
    所指定商品並非含有任何藥類成分，就我國一般社會通念，
    兩造商品一為醫療保健目的，另一為娛樂品嚐目的，係屬完
    全不同之目的領域。此外，就我國一般市場交易習慣，藥用
    酒之選購消費者皆為特定之消費族群（如身體健康有特殊需
    求之男女或年長者等），而據以異議商標之商品所訴求之消
    費者則係為消磨時光而三五好友相約小酌之上班族群，甚或
    富豪階級等。
  (四)兩造商標所指定商品並無使消費者產生混淆誤認之疑慮：
  1.就原告所提供使用之證據資料可知，據以異議商標大多僅使
    用於藥用產品上，故其主要所營商品為藥品甚明，而參加人
    主要所營為純酒精性飲料商品，故兩造實際所經營之商品並
    不相同。
  2.復就原告檢附實際銷售資料可知，原告所產製之藥品大多售
    於醫療院所，如高雄醫學大學附設醫院、阮綜合醫院、耕莘
    醫院、埔里基督教醫院、國泰醫院、仁愛醫院等；參加人所
    產製之酒精性飲料皆售於特定酒類商品專賣店及免稅店等。
  3.此外，一般藥酒之價位約在新台幣（以下同）150元至5百元
    的中低價位，而參加人所產製之龍舌蘭酒則要價美金50元（
    約1,650元），故價格並不便宜，當一般消費者在選購如此
    價格昂貴的烈酒自然賦予較高之注意程度。是以，當一般消
    費者在選購該等商品時實無產生混淆誤認之疑慮。
  (五)原告恣意擴大商品類似範圍依法無據：
  1.如上所陳，兩造商標所使用之產品性質、銷售市場及消費族
    群明顯有別，參加人亦進一步排除與藥用酒類似之藥味酒在
    外；況兩造商標商品實際上不具競爭關係，且市場區隔有別
    ，實無造成消費者混淆誤認之可能。
  2.就原告對於第5類藥用酒與第33類酒精性飲料僅在於有無浸
    泡香辛料或藥料之差別，故屬類似之主張，無疑乃是在自動
    擴張其商品類似之範圍；況就原告所提之使用資料亦未見其
    實際使用於藥用酒商品，故原告表示據以異議商標為消費者
    較為熟悉，自應給予較大之保護之主張，依法無據。
  (六)綜上，兩造商標設計有別，指定商品亦不類似，實無使消費
    者對於其商品來源產生誤信誤認之可能，故應無商標法第23
    條第1項第13款規定之適用。祈請 鈞院鑒核，賜判決如參加
    訴訟之聲明，以維法制，實感德便。
　　理  由
一、按商標「相同或近似於他人同一或類似商品或服務之註冊商
    標或申請在先之商標，有致相關消費者混淆誤認之虞者」，
    不得註冊，為商標法第23條第1 項第13款所明定。
二、本件係參加人前於94年04月25日以「PATRON」商標，指定使
    用於商標法施行細則第13條所定商品及服務分類表第33 類
    之「含酒精飲料（啤酒除外）、蒸餾酒、蘭姆酒；龍舌蘭酒
    ；葡萄酒；酒（啤酒除外）；各種酒（麥酒、啤酒除外）」
    等商品，向被告申請註冊，經被告審查，核准列為註冊第
    0000000 號商標。原告於95年01月03日以該註冊商標有違商
    標法第23條第1 項第13款之規定，對之提起異議。審查期間
    ，系爭商標經被告函核准減縮指定使用商品，減縮後指定之
    商品為「含酒精飲料（啤酒、藥味酒除外）、蒸餾酒、蘭姆
    酒；龍舌蘭酒；葡萄酒；酒（啤酒、藥味酒除外）；各種酒
    （麥酒、啤酒、藥味酒除外）」。案經被告審定為異議不成
    立之處分。原告不服，提起訴願，經訴願決定駁回，原告猶
    未甘服，向本院提起行政訴訟，並為如事實欄所載之主張。
    查依上開商標法第23條第1 項第13款規定之適用，係以兩造
    商標指定使用商品構成同一或類似為前提要件。倘若二商標
    指定使用商品非屬同一或類似，自無本款規定之適用。本件
    系爭註冊第0000000 號「PATRON」商標與原告據以異議註冊
    第0000000 號「PATRON及圖」商標，二者均有相同之外文「
    PATRON」，二者構成近似之商標，且為原告所不爭。是本件
    應審究者厥為系爭商標指定使用商品與據以異議所指定使用
    商品是否屬同一或類似商品？
三、本院判斷如下：
  (一)按商品類似之意義係指二個不同的商品，在功能、材料、產
    製者或其他因素上具有共同或關聯之處，如果標上相同或近
    似的商標，依一般社會通念及市場交易情形，易使商品消費
    者誤認其為來自相同或雖不相同但有關聯之來源而言（被告
    於93年5 月1 日公佈施行「混淆誤認之虞」審查基準5.3.1
    參照）。
  (二)查系爭商標經被告95年04月26日（95）智商0269字第095801
    65410 號函核准減縮指定使用商品後，其指定使用之商品為
    商標法施行細則第13條第33類之「含酒精飲料（啤酒、藥味
    酒除外）、蒸餾酒、蘭姆酒；龍舌蘭酒；葡萄酒；酒（啤酒
    、藥味酒除外）；各種酒（麥酒、啤酒、藥味酒除外）」，
    而據以異議商標則指定使用於第5 類之「中藥、西藥、臨床
    試驗用製劑、醫用營養品、營養補充品、藥膏、藥用酒、鮭
    魚油膠囊、鮫魚油丸、醫療用鎮痛軟膏、酸痛藥布、酸痛跌
    打損傷敷藥、磁性穴道貼布、藥用貼布、眼藥水、胃藥、口
    服藥液、維他命劑、減肥藥、感冒液等」等商品。二者相較
    ，系爭商標係指定使用於酒類，而據以異議商標乃指定使用
    於與中、西藥有關之藥品或營養品及醫療酸痛品等；二者所
    提供商品或服務之內容、性質相去甚遠，功能、用途截然不
    同，原料、材料及產製者均屬有別，銷售管道及市場均不同
    ，且對消費者之需求而言，二者並無替代性，依一般社會通
    念及市場交易情形，應非屬同一或類似之商品；是以，本件
    系爭商標之申請註冊，揆諸上開說明，應不致有使一般具普
    通知識經驗之購買人對其所表彰之商品來源或產製主體發生
    混淆誤認之虞，尚無前揭法條規定之適用。
  (三)至原告主張系爭商標縱將藥味酒排除在外，惟含酒精之飲料
    或各種酒與藥用酒之間，無論是成分、原材料或其產製者、
    行銷管道、場所及買受者等，仍有重疊之處，二者性質關係
    極為密切乙節；然查，商品是否類似，應考量者乃商品的功
    能為何以及服務滿足的需求為何，而此應以一般社會通念為
    主；本件系爭商標指定使用於「含酒精飲料（啤酒、藥味酒
    除外）、蒸餾酒、蘭姆酒」等商品，並已排除「藥味酒」商
    品，參照被告94年05月所編印之「商品及服務近似檢索參考
    資料」所示，係歸類於第33類第3301組群；而據以異議商標
    所指定使用之「中藥、西藥、藥用酒」等商品則歸類於第5
    類第05010 組群，況後者之「藥用酒」係指經衛生署核准之
    乙類成藥，在性質上應可有所區隔。且系爭商標之指定使用
    商品經減縮後業已排除啤酒、麥酒及藥味酒，其指定使用商
    品乃以包含各種含酒精之飲料或各種酒為主，而其銷售場所
    目前有其專賣店，如橡木桶商店等，且購買者亦純用於飲食
    所需；而據以異議商標所指定使用之「藥用酒」，係歸類為
    乙類成藥，雖仍是以米酒或高梁酒作為基酒，然其銷售場所
    為一般中西藥房，且其購買者係為以養身或治病所需；其行
    銷管道、場所及買受者等，尚無重疊之處。是以，原告上開
    主張，自不足採。
四、綜上所述，系爭商標減縮後指定使用商品，與據以異議商標
    指定使用之商品非屬同一或類似，揆諸前揭說明，系爭商標
    之註冊自無商標法第23條第1 項第13款規定之適用，從而被
    告所為本件「異議不成立」之處分，依法自無不合。訴願決
    定予以維持，亦無違誤。原告徒執前詞，訴請撤銷原處分、
    訴願決定及請求被告應就註冊第 0000000號「PATRON」商標
    應為撤銷准予註冊之處分，均為無理由，應予駁回。
五、本件事證已明，兩造其餘主張或答辯，已與本院判決結果無
    涉，爰毋庸一一論列，併此敘明。
據上論結，本件原告之訴為無理由，爰依行政訴訟法第98條第1
項前段，判決如主文。
中　　華　　民　　國　　96　　年　　11　　月　　22　　日
                       第七庭審判長法  官　李得灶
                                   法  官  林育如
                                   法  官  黃秋鴻
上為正本係照原本作成。
如不服本判決，應於送達後20日內，向本院提出上訴狀並表明上
訴理由，如於本判決宣示後送達前提起上訴者，應於判決送達後
20日內補提上訴理由書（須按他造人數附繕本）。
中　　華　　民　　國　　96　　年　　11　　月　　22　　日
 　　  　　　　　　　 　　  　     書記官  林苑珍
